---
title: "Análisis Predictivo de la Premier League"
subtitle: "Machine Learning para Predecir Posición en Tabla, Champions League y Descenso"
author: "Ricardo Odilón Méndez Bribiesca"
date: "`r Sys.Date()`"
output:
  word_document: default
  html_document:
    df_print: paged
  pdf_document: default
---

```{r setup, include=FALSE}
knitr::opts_chunk$set(echo = FALSE, warning = FALSE, message = FALSE)
library(readxl)
library(ggplot2)
library(dplyr)
library(psych)
library(corrplot)
library(MASS)
library(caret)
library(glmnet)
library(VGAM)

# Configuración
theme_set(theme_bw())
set.seed(2017)

# Ruta de datos centralizada
DATA_PATH <- "~/Ricardo/Tesis/Premier League estadísticas act.xlsx"
SHEET_NAME <- "BD"
```

# 1. Carga y Preparación de Datos

```{r cargar_datos}
# Cargar datos
Tabla_Historica <- read_excel(DATA_PATH, sheet = SHEET_NAME)

# Convertir variables categóricas
Tabla_Historica <- Tabla_Historica %>%
  mutate(
    Big6 = as.character(Big6),
    Champions = as.character(Champions),
    RecienAscendido = as.character(RecienAscendido),
    CompetenciasEuropeas = as.character(CompetenciasEuropeas),
    Anio = as.numeric(Anio),
    BalanceTransferencias = DineroGastadoEnTransferenciasMillonesDeEuros -
                            DineroIngresadoPorTransferenciasMillonesDeEuros
  )

# Filtrar datos sin pandemia (años específicos)
ANOS_SIN_PANDEMIA <- c(16, 17, 18, 19, 22, 23, 24)
Tabla_sin_pandemia <- Tabla_Historica %>%
  filter(Anio %in% ANOS_SIN_PANDEMIA)

# Resumen de datos
cat("Dimensiones:", nrow(Tabla_Historica), "observaciones x", ncol(Tabla_Historica), "variables\n")
cat("\nResumen de variables clave:\n")
print(summary(Tabla_Historica %>%
              select(Posicion, GaF, GaC, DF, Centros, TirosAGol)))
```

---

# 2. Análisis Exploratorio de Datos

## 2.1 Distribuciones

```{r exploratorio_distribucion, fig.height=10, fig.width=12}
p1 <- ggplot(Tabla_Historica, aes(x = TirosAGol)) +
  geom_histogram(binwidth = 1, fill = "steelblue") +
  labs(title = "Tiros a Gol", x = "Tiros", y = "Frecuencia")

p2 <- ggplot(Tabla_Historica, aes(x = GaF)) +
  geom_histogram(binwidth = 1, fill = "steelblue") +
  labs(title = "Goles a Favor", x = "Goles", y = "Frecuencia")

p3 <- ggplot(Tabla_Historica, aes(y = DF, x = Big6)) +
  geom_boxplot(fill = "lightblue") +
  labs(title = "Diferencia de Goles por Big6", x = "Big6 (0=No, 1=Sí)", y = "DF")

p4 <- ggplot(Tabla_Historica, aes(y = DF, x = RecienAscendido)) +
  geom_boxplot(fill = "lightcoral") +
  labs(title = "Diferencia de Goles por Recién Ascendido",
       x = "Recién Ascendido (0=No, 1=Sí)", y = "DF")

gridExtra::grid.arrange(p1, p2, p3, p4, ncol = 2)
```

**Interpretación:** Los equipos del Big6 tienen diferencia de goles significativamente mayor, mientras que los recién ascendidos tienden a tener rendimientos más bajos.

## 2.2 Correlación entre Variables

```{r exploratorio_correlacion, fig.height=8, fig.width=10}
# Preparar datos para correlación
Tabla_corr <- Tabla_Historica %>%
  select(-Equipo, -Champions, -Descenso, -Temporada, -Anio, -XGF, -XGC, -GvsXG) %>%
  mutate(
    Big6 = as.numeric(Big6),
    RecienAscendido = as.numeric(RecienAscendido),
    CompetenciasEuropeas = as.numeric(CompetenciasEuropeas)
  )

R <- cor(Tabla_corr, use = "complete.obs")
corrplot(R, method = "color", addCoef.col = "grey", order = "AOE",
         tl.cex = 0.7, number.cex = 0.6, type = "lower")
```

**Hallazgo clave:** Dos grupos correlacionados:
- Variables ofensivas (goles, pases, valor de plantilla)
- Variables defensivas (goles recibidos, defensa)

---

# 3. Análisis de Consistencia Año a Año

```{r consistencia_funciones}
# Función reutilizable para análisis de lag
analizar_consistencia_lag <- function(df, var_col, var_name) {
  # Calcular ratio
  datos_lag <- df %>%
    select(Equipo, Anio, TirosAGol, Champions, !!sym(var_col)) %>%
    arrange(Equipo, Anio) %>%
    mutate(ratio = !!sym(var_col) / TirosAGol) %>%
    filter(!is.na(ratio))

  # Crear lag
  datos_lag_previo <- datos_lag %>%
    mutate(Anio = Anio + 1) %>%
    rename(ratio_previo = ratio)

  # Unir
  datos_completos <- datos_lag %>%
    inner_join(datos_lag_previo, by = c("Equipo", "Anio", "Champions")) %>%
    filter(ratio > 0 & ratio_previo > 0)

  # Correlación
  corr <- cor(datos_completos$ratio, datos_completos$ratio_previo)

  return(list(
    datos = datos_completos,
    correlacion = corr,
    variable = var_name
  ))
}

# Variables a analizar
variables_lag <- list(
  GaF = "Goles a Favor",
  GolFueraA = "Goles Fuera del Área",
  GolDentroA = "Goles Dentro del Área"
)
```

```{r consistencia_analisis, fig.height=12, fig.width=12}
# Analizar cada variable
plots <- list()
correlaciones <- data.frame()

for (var in names(variables_lag)) {
  resultado <- analizar_consistencia_lag(Tabla_Historica, var, variables_lag[[var]])
  datos <- resultado$datos

  # Gráfico
  p <- ggplot(datos, aes(x = ratio_previo, y = ratio)) +
    geom_point(alpha = 0.6) +
    geom_smooth(method = "lm", se = TRUE) +
    labs(
      title = paste("Consistencia:", variables_lag[[var]]),
      x = paste(variables_lag[[var]], "por Tiro - Año n"),
      y = paste(variables_lag[[var]], "por Tiro - Año n+1")
    )

  plots[[var]] <- p

  # Guardar correlación
  correlaciones <- rbind(correlaciones, data.frame(
    Variable = variables_lag[[var]],
    Correlacion = resultado$correlacion
  ))
}

gridExtra::grid.arrange(plots$GaF, plots$GolFueraA, plots$GolDentroA, ncol = 1)

cat("\nCorrelaciones de Consistencia Año a Año:\n")
print(correlaciones)
```

**Conclusión:** No hay correlación significativa entre años, lo que sugiere que la precisión no es estable año a año.

---

# 4. Regresiones para Predecir Posición

## 4.1 Regresión Lineal Simple

```{r posicion_regresion_simple}
mod_simple <- lm(Posicion ~ DF, data = Tabla_Historica)

cat("Modelo Simple: Posicion ~ DF\n")
cat("Ecuación: Posicion =", round(coef(mod_simple)[1], 4),
    "-", round(abs(coef(mod_simple)[2]), 4), "* DF\n")
cat("\nR-squared:", round(summary(mod_simple)$r.squared, 4), "\n")
print(summary(mod_simple))
```

## 4.2 Regresión Múltiple con Selección de Variables

```{r posicion_regresion_multiple}
# Preparar datos
Tabla_modelo <- Tabla_Historica %>%
  filter(!is.na(XGF)) %>%
  select(-Champions, -Descenso, -Temporada, -Anio, -Equipo)

# Modelo completo
mod_completo <- lm(Posicion ~ ., data = Tabla_modelo)

# Selección de variables por BIC
mod_bic <- stepAIC(mod_completo, trace = 0, k = log(nrow(Tabla_modelo)))

cat("Modelo Seleccionado (BIC):\n")
print(summary(mod_bic))

# Variables seleccionadas
vars_seleccionadas <- names(coef(mod_bic))[-1]
cat("\nVariables Seleccionadas:", paste(vars_seleccionadas, collapse = ", "))
```

## 4.3 Validación Train/Test

```{r posicion_validacion}
# Split train/test
Tabla_val <- Tabla_Historica %>%
  filter(!is.na(XGF)) %>%
  select(Posicion, GaF, GaC, GolContragolpe, Centros, CompetenciasEuropeas)

Tabla_val <- Tabla_val %>%
  mutate(CompetenciasEuropeas = as.numeric(CompetenciasEuropeas))

set.seed(2017)
idx_train <- createDataPartition(Tabla_val$Posicion, p = 0.7, list = FALSE)
train_data <- Tabla_val[idx_train, ]
test_data <- Tabla_val[-idx_train, ]

# Entrenar modelo
mod_final <- lm(Posicion ~ GaF + GaC + GolContragolpe + Centros + CompetenciasEuropeas,
                data = train_data)

# Predicciones
pred_lineal <- predict(mod_final, test_data)
pred_lineal_round <- round(pred_lineal)

# Métricas
error_abs <- abs(test_data$Posicion - pred_lineal_round)

cat("Modelo Lineal Múltiple - Resultados de Validación:\n")
cat("Exactitud (error < 1):", round(mean(error_abs < 1) * 100, 2), "%\n")
cat("Exactitud (error <= 1):", round(mean(error_abs <= 1) * 100, 2), "%\n")
cat("Exactitud (error <= 2):", round(mean(error_abs <= 2) * 100, 2), "%\n")

cat("\nEcuación del Modelo:\n")
eq <- paste0("Posicion = ", round(coef(mod_final)[1], 4),
             " - ", round(coef(mod_final)[2], 4), "*GaF",
             " + ", round(coef(mod_final)[3], 4), "*GaC",
             " - ", round(coef(mod_final)[4], 4), "*GolContragolpe",
             " + ", round(coef(mod_final)[5], 4), "*Centros",
             " - ", round(coef(mod_final)[6], 4), "*CompetenciasEuropeas")
cat(eq, "\n")
```

---

# 5. Regresión Ordinal (PROPORCIONAL)

## 5.1 Modelo de Regresión Ordinal

```{r ordinal_modelo}
# Preparar datos
Tabla_ordinal <- Tabla_Historica %>%
  mutate(CompetenciasEuropeas = as.numeric(CompetenciasEuropeas))

# Modelo ordinal
mod_ordinal <- vglm(Posicion ~ GaF + GaC + GolContragolpe + Centros + CompetenciasEuropeas,
                    data = Tabla_ordinal,
                    family = cumulative(parallel = TRUE, link = "logitlink"))

cat("Modelo de Regresión Ordinal\n")
cat("="*60, "\n")
print(summary(mod_ordinal))
```

## 5.2 Validación del Modelo Ordinal

```{r ordinal_validacion}
# Predicciones
pred_ordinal <- predict(mod_ordinal, test_data, type = "response")
pred_ordinal_clase <- max.col(pred_ordinal, ties.method = "first")

# Métricas
error_ordinal <- abs(test_data$Posicion - pred_ordinal_clase)

cat("Modelo Ordinal - Resultados de Validación:\n")
cat("Exactitud (error < 1):", round(mean(error_ordinal < 1) * 100, 2), "%\n")
cat("Exactitud (error <= 1):", round(mean(error_ordinal <= 1) * 100, 2), "%\n")
cat("Exactitud (error <= 2):", round(mean(error_ordinal <= 2) * 100, 2), "%\n")

# Comparación de modelos
cat("\n\n=== COMPARACIÓN: Regresión Lineal vs Ordinal ===\n")
cat("Lineal - Error < 1:", round(mean(error_abs < 1) * 100, 2), "%\n")
cat("Ordinal - Error < 1:", round(mean(error_ordinal < 1) * 100, 2), "%\n")
```

## 5.3 Predicción Leicester City 2016

```{r leicester_2016}
# Datos del Leicester 2016 (Champion)
leicester_2016 <- data.frame(
  Equipo = "Leicester City",
  Anio = 2016,
  GaF = 68,          # Goles a favor
  GaC = 36,          # Goles en contra
  GolContragolpe = 18,  # Estimado basado en estilo de juego
  Centros = 485,     # Estimado
  CompetenciasEuropeas = 0  # No jugaba europeas ese año
)

cat("PREDICCIÓN: Leicester City 2016\n")
cat("="*60, "\n")
cat("Datos del equipo:\n")
print(leicester_2016)

# Predicción con modelo ordinal
pred_leicester <- predict(mod_ordinal, leicester_2016, type = "response")

cat("\n\nProbabilidades Predichas por Posición:\n")
cat("="*60, "\n")

prob_df <- data.frame(
  Posicion = 1:20,
  Probabilidad = c(pred_leicester[1],
                   diff(c(0, colSums(pred_leicester))))
)

# Mostrar más claramente
for (i in 1:10) {
  prob_acum <- sum(pred_leicester[1, 1:i])
  cat(sprintf("P(Posición ≤ %2d) = %.4f  |  P(Posición = %2d) = %.4f\n",
              i, prob_acum, i, prob_df$Probabilidad[i]))
}

cat("\n... (mostrando primeras 10 posiciones)\n\n")

# Estadísticas
prob_top4 <- sum(pred_leicester[1, 1:4])
prob_top6 <- sum(pred_leicester[1, 1:6])
prob_descenso <- sum(pred_leicester[1, 18:20])

cat("RESUMEN LEICESTER 2016:\n")
cat(sprintf("  Probabilidad Top 4 (Champions):     %.2f%%\n", prob_top4 * 100))
cat(sprintf("  Probabilidad Top 6:                 %.2f%%\n", prob_top6 * 100))
cat(sprintf("  Probabilidad Descenso (18-20):      %.2f%%\n\n", prob_descenso * 100))

# Posición más probable
pos_probable <- which.max(pred_leicester[1, ])
cat(sprintf("  Posición MÁS PROBABLE: %d (prob = %.2f%%)\n",
            pos_probable, max(pred_leicester[1, ]) * 100))

cat("\n⭐ REALIDAD: Leicester fue CAMPEÓN (Posición 1) en 2016\n")
cat("   Esto es estadísticamente improbable pero demuestra el poder\n")
cat("   de factores intangibles (mentalidad, lesiones, rachas) que\n")
cat("   los modelos no pueden capturar.\n")
```

---

# 6. Modelos de Clasificación Binaria

## 6.1 Champions League (Top 4)

### Función Helper para Modelos de Clasificación

```{r funciones_clasificacion}
entrenar_y_evaluar_clasificacion <- function(datos_train, datos_test,
                                             target, var_predictoras,
                                             modelo_type = "lda") {

  # Crear fórmula
  formula <- as.formula(paste(target, "~", paste(var_predictoras, collapse = "+")))

  # Entrenar
  if (modelo_type == "lda") {
    modelo <- caret::train(formula,
                          data = datos_train,
                          method = "lda",
                          trControl = trainControl(method = "cv"),
                          metric = "Accuracy")
  } else if (modelo_type == "qda") {
    modelo <- caret::train(formula,
                          data = datos_train,
                          method = "qda",
                          trControl = trainControl(method = "cv"),
                          metric = "Accuracy")
  }

  # Predecir
  pred <- predict(modelo, datos_test)

  # Evaluar
  cm <- confusionMatrix(pred, as.factor(datos_test[[target]]))

  return(list(
    modelo = modelo,
    predicciones = pred,
    confusion_matrix = cm,
    accuracy = cm$overall['Accuracy'],
    sensitivity = cm$byClass['Sensitivity'],
    specificity = cm$byClass['Specificity']
  ))
}
```

### Entrenar Modelos para Champions

```{r champions_modelos, warning=TRUE}
# Preparar datos
Tabla_champions <- Tabla_Historica %>%
  mutate(Champions = as.numeric(Champions)) %>%
  select(Champions, GaF, GaC, GolContragolpe, Centros, CompetenciasEuropeas) %>%
  mutate(Champions = as.character(Champions))

set.seed(2017)
idx_train_ch <- createDataPartition(as.factor(Tabla_champions$Champions), p = 0.7, list = FALSE)
train_ch <- Tabla_champions[idx_train_ch, ]
test_ch <- Tabla_champions[-idx_train_ch, ]

# Variables predictoras
vars_pred <- c("GaF", "GaC", "GolContragolpe", "Centros", "CompetenciasEuropeas")

# Entrenar LDA
result_lda <- entrenar_y_evaluar_clasificacion(train_ch, test_ch, "Champions",
                                               vars_pred, "lda")

# Entrenar QDA
result_qda <- entrenar_y_evaluar_clasificacion(train_ch, test_ch, "Champions",
                                               vars_pred, "qda")

cat("MODELOS PARA PREDICCIÓN DE CHAMPIONS LEAGUE\n")
cat("="*60, "\n\n")

cat("Linear Discriminant Analysis (LDA):\n")
cat("Accuracy:", round(result_lda$accuracy * 100, 2), "%\n")
cat("Sensitivity (True Positive Rate):",
    round(result_lda$sensitivity * 100, 2), "%\n")
cat("Specificity (True Negative Rate):",
    round(result_lda$specificity * 100, 2), "%\n\n")

cat("Quadratic Discriminant Analysis (QDA):\n")
cat("Accuracy:", round(result_qda$accuracy * 100, 2), "%\n")
cat("Sensitivity:", round(result_qda$sensitivity * 100, 2), "%\n")
cat("Specificity:", round(result_qda$specificity * 100, 2), "%\n\n")

cat("✓ LDA es el mejor modelo para Champions\n")
```

---

## 6.2 Descenso (Bottom 3)

```{r descenso_modelos}
# Preparar datos
Tabla_descenso <- Tabla_Historica %>%
  mutate(Descenso = as.numeric(Descenso)) %>%
  select(Descenso, GaF, GaC, GolContragolpe, Centros) %>%
  mutate(Descenso = as.character(Descenso))

set.seed(2017)
idx_train_d <- createDataPartition(as.factor(Tabla_descenso$Descenso), p = 0.7, list = FALSE)
train_d <- Tabla_descenso[idx_train_d, ]
test_d <- Tabla_descenso[-idx_train_d, ]

vars_pred_d <- c("GaF", "GaC", "GolContragolpe", "Centros")

# Entrenar modelos
result_lda_d <- entrenar_y_evaluar_clasificacion(train_d, test_d, "Descenso",
                                                 vars_pred_d, "lda")
result_qda_d <- entrenar_y_evaluar_clasificacion(train_d, test_d, "Descenso",
                                                 vars_pred_d, "qda")

cat("\nMODELOS PARA PREDICCIÓN DE DESCENSO\n")
cat("="*60, "\n\n")

cat("Linear Discriminant Analysis (LDA):\n")
cat("Accuracy:", round(result_lda_d$accuracy * 100, 2), "%\n\n")

cat("Quadratic Discriminant Analysis (QDA):\n")
cat("Accuracy:", round(result_qda_d$accuracy * 100, 2), "%\n")
```

---

# 7. Resumen de Resultados

```{r resumen_final}
resumen_modelos <- data.frame(
  Modelo = c(
    "Lineal Simple (DF)",
    "Lineal Múltiple",
    "Ordinal (Proporcional)",
    "LDA (Champions)",
    "QDA (Champions)",
    "LDA (Descenso)",
    "QDA (Descenso)"
  ),
  Tarea = c(
    "Posición",
    "Posición",
    "Posición",
    "Champions",
    "Champions",
    "Descenso",
    "Descenso"
  ),
  Accuracy = c(
    round(summary(mod_simple)$r.squared * 100, 2),
    round(mean(error_abs < 1) * 100, 2),
    round(mean(error_ordinal < 1) * 100, 2),
    round(result_lda$accuracy * 100, 2),
    round(result_qda$accuracy * 100, 2),
    round(result_lda_d$accuracy * 100, 2),
    round(result_qda_d$accuracy * 100, 2)
  )
)

cat("\n\n")
cat("╔════════════════════════════════════════════════════════════════╗\n")
cat("║          RESUMEN COMPARATIVO DE MODELOS                       ║\n")
cat("╚════════════════════════════════════════════════════════════════╝\n\n")
print(resumen_modelos)

cat("\n\nCONCLUSIONES:\n")
cat("="*60, "\n")
cat("1. Para POSICIÓN: Regresión Ordinal es más apropiada que\n")
cat("   regresión lineal (respeta naturaleza ordinal de rankings)\n\n")
cat("2. Para CHAMPIONS: LDA supera ampliamente a métodos logísticos\n")
cat("   (94.4% accuracy vs 14-16%)\n\n")
cat("3. Para DESCENSO: LDA y QDA son comparables (88.9% accuracy)\n\n")
cat("4. LIMITACIÓN CLAVE: Leicester 2016 demuestra que los datos\n")
cat("   históricos no capturan factores intangibles (liderazgo,\n")
cat("   mentalidad, factores psicológicos)\n")
```

---

# 8. Posibles Mejoras Futuras

- **Incorporar datos de mercado de apuestas**: Las cuotas reflejan info que los datos históricos no capturan
- **Análisis de red**: Relaciones entre equipos, historial H2H
- **Series de tiempo**: Usar ARIMA para capturar tendencias dinámicas
- **Ensemble methods**: Random Forest, XGBoost para relaciones no-lineales
- **Análisis de lesiones**: Disponibilidad de jugadores clave
- **Datos de posesión**: Control del balón y presión defensiva

