---
title: "Tesis"
output:
  word_document: default
  html_document:
    df_print: paged
  pdf_document: default
date: "2024-02-12"
author: "Ricardo OdilĂłn MĂ©ndez Bribiesca"
---

```{r setup, include=FALSE}
knitr::opts_chunk$set(echo = TRUE)
library(readxl)
library(ggplot2)
library(dplyr)
library(psych)      
```

## Premier League
Para analizar la primera divisiĂłn de fĂştbol inglesa, se analizarĂˇn datos de los Ăşltimos 9 aĂ±os. Esta informaciĂłn incluye goles a favor y en contra, tipos de goles, tipos de pases, inversiĂłn en transferencias, asistencia al estadio, entre otras. El objetivo serĂˇ encontrar que variables influyen mĂˇs en la posiciĂłn en la tabla, asĂ­ como en si un equipo podrĂˇ entrar a puestos de Champions League o salvarse de un posible descenso. A continuaciĂłn se muestra un resumen de la data que se analizarĂˇ:


```{r cars}
#Importar datos
#Ubi1 <- "~/Personal/Tesis/Premier League estadĂ­sticas.xlsx" #Asus
#Ubi1 <- "~/Ricardo/Tesis/Premier League estadĂ­sticas act.xlsx" #Lenovo
#Ubi1 <-"Premier League estadĂ­sticas.xlsx"
Ubi1 <- "C:/Ricardo/Tesis/Premier League estadĂ­sticas act.xlsx" #Surface
Tabla_Historica <- read_excel(Ubi1, sheet = "BD")
Tabla_Historica$Big6 <- as.character(Tabla_Historica$Big6)
Tabla_Historica$Champions <- as.character(Tabla_Historica$Champions)
Tabla_Historica$RecienAscendido <- as.character(Tabla_Historica$RecienAscendido)
Tabla_Historica$CompetenciasEuropeas <- as.character(Tabla_Historica$CompetenciasEuropeas)
Tabla_Historica$Anio <- as.numeric(Tabla_Historica$Anio)
Tabla_Historica <- Tabla_Historica  %>% mutate(BalanceTransferencias=DineroGastadoEnTransferenciasMillonesDeEuros-DineroIngresadoPorTransferenciasMillonesDeEuros)
Resumen <- summary(Tabla_Historica)
Resumen


#4.1
png("41.png", width = 800, height = 600)
bp41 <- boxplot(Tabla_Historica$DF ~ Tabla_Historica$Posicion,
        col = "lightgreen",
        main = "DistribuciĂłn de la diferencia de goles por posiciĂłn en la tabla",
        xlab = "PosiciĂłn",
        ylab = "Diferencia de goles")
dev.off()
bp41
getwd()
```
Al ver los cuartiles y el promedio se observan variables con gran variabilidad que podrĂ­an sugerir un impacto en la posiciĂłn de cada equipo, tales como Goles a Favor,  Goles en Contra, Tiros a puerta, Goles de Contragolpe, Valor promedio de los jugadores, InversiĂłn en transferencias o la Asistencia promedio al estadio. ÂżAlguna de estas variables podrĂ­a explicar por sĂ­ sola la posiciĂłn de cada equipo? ÂżVariables extracancha tienen un impacto significativo? ÂżParticipar en competencias europeas impacta en el rendimiento de la liga local? ÂżExiste algĂşn estilo de juego que influya en la posiciĂłn de cada equipo (ofensivo como el Manchester City o defensivo con el West Ham United)?

Para tratar de resolver estas preguntas se explorarĂˇn los datos para encontrar relaciones

## DistribuciĂłn de tiros y goles

A continuaciĂłn se presentan los histogramas de Tiros a Gol, Goles esperados a favor, Goles a favor y su divisiĂłn si los equipos pertenecen al Big 6* o si son recien ascendidos

*El Big 6 es un grupo de equipos considerados como los mĂˇs relevantes de la liga en tĂ©rminos de historia, tĂ­tulos y poder econĂłmico. Estos equipos son Arsenal, Chelsea, Liverpool, Manchester City, Manchester United y Tottenham Hotspur

```{r, echo=FALSE}
 #Tiros a puerta
ggplot(Tabla_Historica, aes(x = TirosAGol)) +
  geom_histogram(binwidth = 1)

ggplot(Tabla_Historica, aes(x = XGF)) +
  geom_histogram()

ggplot(Tabla_Historica, aes(x = GaF)) +
  geom_histogram(binwidth = 1)


ggplot(Tabla_Historica, aes(y = DF, x = Big6)) +
  geom_boxplot() +
  theme_bw() +
  xlab("Equipos del Big 6 (0=NO, 1=SĂ­)")+
  ylab("Diferencia de goles")

ggplot(Tabla_Historica, aes(y = DF, x = RecienAscendido)) +
  geom_boxplot() +
  theme_bw() +
  xlab("Equipos Recien Ascendidos (0=NO, 1=SĂ­)")+
  ylab("Diferencia de goles")

```
Se puede observar una concentraciĂłn de tiros a gol entre 100 y 200 por temporada, Goles esperados entre 36 y 54 y Goles a Favor entre 35 y 62. Lo que podrĂ­a decirnos que equipos fuera de estos rango puedan estar en posiciones muy altas o muy bajas. AsĂ­mismo, los equipos del Big muestran una diferencia de goles muy superior al resto de la liga, mientras que los recien ascendidos tienden a tener una diferencia mucho menor. Lo que podrĂ­a indicar que pertenecer a estos grupos podrĂ­a predisponer el rendimiento durante la temporada.


## Consistencia aĂ±o con aĂ±o

Para entender si el rendimiento durante un aĂ±o influye en el rendimiento del siguiente, se analizarĂˇn los goles por tiro a gol 


```{r , echo=FALSE}

## Goles por tiro a gol
Goles_por_tiro <-
  Tabla_Historica |>
  select(Equipo, Anio,TirosAGol,Champions, GaF) |>
  arrange(Equipo, Anio,TirosAGol, GaF) |>
  mutate(GpT = GaF/TirosAGol) 
  #filter(TirosAGol<300)
  
## Lag
Goles_por_tiro_lag <-
  Goles_por_tiro |>
  mutate(Anio = Anio + 1) |>
  rename(GpT_Pasado = GpT)

## Unir tablas
Goles_por_tiro_con_lag <-
  Goles_por_tiro |>
  inner_join(Goles_por_tiro_lag,by = c("Equipo", "Anio", "Champions"))
#View(Goles_por_tiro_con_lag)

## Tottenham
Goles_por_tiro_con_lag |>
  filter(Equipo %in% c("Tottenham Hotspur", "Manchester City")) |>
  print(n = Inf)

## R
Goles_por_tiro_con_lag1 <- filter(Goles_por_tiro_con_lag,GpT>0 & GpT_Pasado>0 )
scatter_Goles_por_tiro <-
  ggplot(Goles_por_tiro_con_lag1, aes(x = GpT_Pasado, y = GpT)) +
  geom_point() +
  facet_grid(cols = vars(Champions)) +
  labs(
    x = "Goles por tiro, AĂ±o n",
    y = "Goles por tiro, AĂ±o n + 1"
  ) +
  theme_bw() +
  theme(strip.background = element_blank())
print(scatter_Goles_por_tiro)

# add geom_smooth() to the previously saved plot
scatter_Goles_por_tiro +
  geom_smooth(method = "lm")

## CorrelaciĂłn
Goles_por_tiro_con_lag1 |>
  filter(!is.na(GpT) & !is.na(GpT_Pasado)) |>
  group_by(Champions) |>
  summarize(correlation = cor(GpT, GpT_Pasado))

```

No se logrĂł encontrar una correlaciĂłn significativa entre los goles por tiro de un aĂ±o con los del siguiente, por lo que estadĂ­sticamente un equipo que no sea tan preciso un aĂ±o podrĂ­a mejorar considerablemente para el siguiente.

Se repite el ejercicio pero ahora haciendo distinciĂłn entre los goles dentro y fuera del Ăˇrea por tiro a gol

```{r , echo=FALSE}
## Goles fuera del area
GolesF_por_tiro <-
  Tabla_Historica |>
  select(Equipo, Anio,TirosAGol,Champions, GolFueraA) |>
  arrange(Equipo, Anio,TirosAGol, GolFueraA) |>
  mutate(GFpT = GolFueraA/TirosAGol)
#filter(TirosAGol<300)

## Lag
GolesF_por_tiro_lag <-
  GolesF_por_tiro |>
  mutate(Anio = Anio + 1) |>
  rename(GFpT_Pasado = GFpT)

## Unir tablas
GolesF_por_tiro_con_lag <-
  GolesF_por_tiro |>
  inner_join(GolesF_por_tiro_lag,by = c("Equipo", "Anio", "Champions"))
#View(GolesF_por_tiro_con_lag)


## R
GolesF_por_tiro_con_lag1 <- filter(GolesF_por_tiro_con_lag,GFpT>0 & GFpT_Pasado>0 )
scatter_GolesF_por_tiro <-
  ggplot(GolesF_por_tiro_con_lag1, aes(x = GFpT_Pasado, y = GFpT)) +
  geom_point() +
  #facet_grid(cols = vars(Champions)) +
  labs(
    x = "Goles por tiro, AĂ±o n",
    y = "Goles por tiro, AĂ±o n + 1"
  ) +
  theme_bw() +
  theme(strip.background = element_blank())
print(scatter_GolesF_por_tiro)

# add geom_smooth() to the previously saved plot
scatter_GolesF_por_tiro +
  geom_smooth(method = "lm")

## CorrelaciĂłn
GolesF_por_tiro_con_lag1 |>
  filter(!is.na(GFpT) & !is.na(GFpT_Pasado)) |>
  summarize(correlation = cor(GFpT, GFpT_Pasado))




## Goles dentro del area
GolesD_por_tiro <-
  Tabla_Historica |>
  select(Equipo, Anio,TirosAGol,Champions, GolDentroA) |>
  arrange(Equipo, Anio,TirosAGol, GolDentroA) |>
  mutate(GDpT = GolDentroA/TirosAGol)
#filter(TirosAGol<300)

## Lag
GolesD_por_tiro_lag <-
  GolesD_por_tiro |>
  mutate(Anio = Anio + 1) |>
  rename(GDpT_Pasado = GDpT)

## Unir tablas
GolesD_por_tiro_con_lag <-
  GolesD_por_tiro |>
  inner_join(GolesD_por_tiro_lag,by = c("Equipo", "Anio", "Champions"))
#View(GolesD_por_tiro_con_lag)


## R
GolesD_por_tiro_con_lag1 <- filter(GolesD_por_tiro_con_lag,GDpT>0 & GDpT_Pasado>0 )
scatter_GolesD_por_tiro <-
  ggplot(GolesD_por_tiro_con_lag1, aes(x = GDpT_Pasado, y = GDpT)) +
  geom_point() +
  labs(
    x = "Goles Dentro del Area por tiro, AĂ±o n",
    y = "Goles Dentro del Area por tiro, AĂ±o n + 1"
  ) +
  theme_bw() +
  theme(strip.background = element_blank())
print(scatter_GolesD_por_tiro)

# add geom_smooth() to the previously saved plot
scatter_GolesD_por_tiro +
  geom_smooth(method = "lm")

## CorrelaciĂłn
GolesD_por_tiro_con_lag1 |>
  filter(!is.na(GDpT) & !is.na(GDpT_Pasado)) |>
  summarize(correlation = cor(GDpT, GDpT_Pasado))
```
De igual manera, no se logrĂł encontrar una correlaciĂłn significativa entre los goles por tiro de un aĂ±o con los del siguiente, por lo que estadĂ­sticamente un equipo que no sea tan preciso un aĂ±o podrĂ­a mejorar considerablemente para el siguiente.

## CorrelaciĂłn

```{r , echo=FALSE}
library(corrplot)
Tabla_Historica7 <- read_excel(Ubi1, sheet = "BD")
Tabla_Historica3 <- Tabla_Historica7  %>% select(-Equipo,-Champions,-Descenso,-Temporada, -Anio,-XGF,-XGC,-GvsXG)

Tabla_Historica3$Big6 <- as.numeric(Tabla_Historica3$Big6)
Tabla_Historica3$RecienAscendido <- as.numeric(Tabla_Historica3$RecienAscendido)
Tabla_Historica3$CompetenciasEuropeas <- as.numeric(Tabla_Historica3$CompetenciasEuropeas)

R <- cor(Tabla_Historica3)
jpeg(file="46.jpeg",width=1000, height=700)
corrplot(R,method = "color",addCoef.col="grey",order = "AOE",tl.cex=0.8, number.cex=0.35)
dev.off()
#corrplot(R,method = "color",addCoef.col="grey",order = "AOE",number.cex=0.5)
#png(height=1200, width=1500, pointsize=15, file="overlap.png")
#corrplot(R, method = "color", addCoef.col="grey", order = "AOE")
```
Se pueden observar 2 grupos altamente correlacionados: 1.Variables relacionadas con goles anotados con variables relacionadas con cantidad de pases y valor de la plantilla; 2. Variables relacionadas con goles recibidos con goles, pases y valor de plantilla.

Por este motivo, se explorarĂˇn variables relacionadas con goles, tiros, asistencia al estadio y valor de plantilla como paso previo a los modelos. 

En primer tĂ©rmino, se observarĂˇ la relaciĂłn entre la asistencia al estadio con la ventaja de local y la posiciĂłn con el valor de los jugadores

```{r , echo=FALSE}
tablasinpandemia <- Tabla_Historica %>% filter(Anio  %in% c(16,17,18,19,22,23,24))
ggplot(tablasinpandemia, aes(x = AsistenciaPromedioAlEstadio, y = VentajaLocal)) +
  geom_point() +
  theme_bw() +
  stat_smooth(method="lm")


ggplot(Tabla_Historica, aes(y = ValorPromedioJugadores, x = Posicion)) +
  geom_point() +
  theme_bw() +
  stat_smooth(method="lm")

##promedio valor promedio jugador
promprom <-
  Tabla_Historica |>
  group_by(Posicion) |>
  summarize(ValorPromJug = mean(ValorPromedioJugadores))
jpeg(file="47.jpeg",width=1000, height=700)
ggplot(promprom, aes(x = Posicion, y = ValorPromJug)) +
  geom_point() +
  theme_bw() +
  stat_smooth(method = "lm")
dev.off()
```
Al hacer un par de cĂˇlculos extras para obtener el valor promedio de los jugadores de los equipos dependiendo de su posiciĂłn, se observa una clara relaciĂłn entre un valor alto y una mejor posiciĂłn en la tabla para los primeros 6 lugares, sin embargo de media tabla hacia abajo los valores promedio son similares, lo que indica que tener jugadores de valor alto no asegura la permanencia en la primera divisiĂłn


## Regresiones lineales
Como ejercicio, se realizarĂˇn dos regresiones lineales para entender quĂ© variables pueden influir mĂˇs en la posiciĂłn final:

```{r , echo=FALSE}
mod1 <-lm(Posicion ~ 1 + DF, data = Tabla_Historica)
summary(mod1)

Tabla_Historica1 <-
  Tabla_Historica |>
  mutate(rpos = resid(mod1))

Tabla_Historica1
```

Como primer ejercicio, el primer modelo podrĂ­a estimar la posiciĂłn de la siguiente manera:$$Posicion = 10.5035 - .187089*DiferenciaGoles$$

Esto indica que la posiciĂłn en la tabla se ve negativamente relacionada con la diferencia de goles; es decir por cada gol neto, la posiciĂłn mejora en .187089 lugares. 

Este modelo mostrĂł un nivel alto de significancia; sin embargo tiene algunas limitantes; ya que asume que las posiciones son continuas y no enteras.

Como ejercicio, se harĂˇ una regresiĂłn lineal mĂşltiple y se harĂˇ uso de los criterios de Akaike y de BIC para determinar el modelo que utilice la menor cantidad de variables con la mayor significancia.

```{r , echo=FALSE}

library(dplyr)
Tabla_Historica2 <- Tabla_Historica  %>% select(-Champions,-Descenso,-Temporada, -Anio)

mod2 <-lm(Posicion ~ .,data = Tabla_Historica2)
summary(mod2)

Tabla_Historica21 <- Tabla_Historica %>% filter(!is.na(XGF)) %>% select(-Champions,-Descenso,-Temporada, -Anio) %>% filter()

mod21 <-lm(Posicion ~ .,data = Tabla_Historica21)
summary(mod21)

library(MASS)

sel1 <- stepAIC(mod21, trace = F)
sel1$anova
summary(sel1)

sel2 <- stepAIC(mod21,
                trace = F,
                k = log(nrow(Tabla_Historica21))) 
sel2$anova
summary(sel2)

detach("package:MASS", unload = TRUE)

#Modelo finaL
library(caret)
library(scoring)
set.seed(2017)
library(VGAM)
Tabla_Historica14 <- read_excel(Ubi1, sheet = "BD")
ind_val14 <- createDataPartition(Tabla_Historica14$Posicion, p = 0.7, list = F) # tomamos 70% de los datos para entrenamiento
Tabla_train <- Tabla_Historica14[ind_val14,]
Tabla_test <- Tabla_Historica14[-ind_val14,]


modf <-lm(Posicion ~ GaF + GaC + GolContragolpe + Centros + CompetenciasEuropeas,data = Tabla_train)
summary(modf)

#Resultados
PosicionRealL <-  Tabla_test[,1]
PrediccionesL <- as.vector(predict(modf,Tabla_test,type="response"))
PosicionPredL <- round(PrediccionesL,0)

restaL <- abs(PosicionRealL-PosicionPredL)
ProbSinErrorL <- mean(restaL < 1)
ProbError1L <- mean(restaL <= 1)
ProbError2L <- mean(restaL <= 2)

ProbSinErrorL
ProbError1L
ProbError2L

```
Al analizar los modelos finales despuĂ©s de la selecciĂłn, el modelo que utilizĂł el criterio de BIC arrojĂł 5 variables como las mĂˇs significativas: Goles a Favor, Goles en Contra, Goles de contragolpe, Centros y ParticipaciĂłn en competencias europeas. El modelo fue el siguiente: $$Posicion = 7.382702 -0.148137*GaF + 0.181642   *GaC -0.172585*GolContragolpe + 0.003628*Centros - 1.772378*CompetenciasEuropeas$$
Este modelo indica que por cada gol a favor, la posiciĂłn mejora en .1428 lugares; por el contrario, un gol en contra castiga mĂˇs la posiciĂłn y la baja en .1785 unidades. Los goles de contragolpe mejoran en .2370 unidades la posiciĂłn, lo que podrĂ­a beneficiar a equipos que recuperan el balĂłn en zonas bajas y se despliegan rĂˇpidamente.Asimismo, el modelo arroja que la posiciĂłn empeora en .0048 lugarees por cada centro lanzado, lo cual a primer vistazo indica que este tipo de ataque no es tan eficiente. Finalmente, el modelo indica que si el equipo estĂˇ participando en competencias europeas (Quedaron en el top 6 en la temporada anterior o ganaron la FA Cup o la Carabao Cup), su posiciĂłn se beneficia en 2 unidades. Lo que indica que si un equipo tuvo buen rendimiento en un aĂ±o, tiende a hacerlo bien al siguiente.

Ahora, este modelo sigue teniendo varias limitaciones ya que arroja resultados continuos que hasta se pueden salir del dominio. Por este motivo, se usarĂˇ el modelo de regresiĂłn ordinal, el cuĂˇl arrojarĂˇ la probabilidad de que cada equipo quede en cada posiciĂłn de la tabla. 

## RegresiĂłn Ordinal

```{r , echo=FALSE}
#library(caret)
#library(scoring)
#set.seed(2017)
#library(VGAM)
#Tabla_Historica14 <- read_excel(Ubi1, sheet = "BD")
#ind_val14 <- createDataPartition(Tabla_Historica14$Posicion, p = 0.7, list = F) # tomamos 70% de los datos para entrenamiento
#Tabla_train <- Tabla_Historica14[ind_val14,]
#Tabla_test <- Tabla_Historica14[-ind_val14,]

#https://stats.oarc.ucla.edu/r/dae/ordinal-logistic-regression/

modord1 <-vglm(Posicion~ GaF+GaC+GolContragolpe+Centros+CompetenciasEuropeas ,data=Tabla_Historica14, family = cumulative(parallel = TRUE, link = "logitlink")) 
summary(modord1)


#Resultados
PosicionReal <-  Tabla_test[,1]
Predicciones <- predict(modord1,Tabla_test,type="response")
PosicionPred <- max.col(Predicciones, ties.method = "first")
#predict(modord1,Tabla_Historica14[1,],type="response")

resta <- abs(PosicionReal-PosicionPred)
ProbSinError <- mean(resta < 1)
ProbError1 <- mean(resta <= 1)
ProbError2 <- mean(resta <= 2)

ProbSinError
ProbError1
ProbError2


#Repetir sin Covid
ind_valcovid <- createDataPartition(tablasinpandemia$Posicion, p = 0.7, list = F)
Tabla_traincovid <- tablasinpandemia[ind_valcovid,]
Tabla_testcovid <- tablasinpandemia[-ind_valcovid,]


modordcovid <-vglm(Posicion~ GaF+GaC+GolContragolpe+Centros+CompetenciasEuropeas ,data=tablasinpandemia, family = cumulative(parallel = TRUE, link = "logitlink")) 
summary(modordcovid)
#Resultados
PosicionRealcovid <-  Tabla_testcovid[,1]
Prediccionescovid <- predict(modordcovid,Tabla_testcovid,type="response")
PosicionPredcovid <- max.col(Prediccionescovid, ties.method = "first")

restaCovid <- abs(PosicionRealcovid-PosicionPredcovid)
ProbSinErrorCovid <- mean(restaCovid < 1)
ProbError1Covid <- mean(restaCovid <= 1)
ProbError2Covid <- mean(restaCovid <= 2)

ProbSinErrorCovid
ProbError1Covid
ProbError2Covid



```
Para comparar este modelo con el de regresiĂłn mĂşltiple se utilizaron las mismas variables para predecir la posiciĂłn de la tabla: Goles a Favor, Goles en Contra, Goles de contragolpe y ParticipaciĂłn en competencias europeas. El modelo fue el siguiente:

$$ logit(P(PosiciĂłnâ‰¤1))= -10.26-.18*GaF+.19*GaC-.11*GolContragolpe+.003*Centros-1.07*CompetenciasEuropeas $$
$$ logit(P(PosiciĂłnâ‰¤2))= -7.17-.18*GaF+.19*GaC-.11*GolContragolpe+.003*Centros-1.07*CompetenciasEuropeas $$
$$ logit(P(PosiciĂłnâ‰¤3))= -5.19-.18*GaF+.19*GaC-.11*GolContragolpe+.003*Centros-1.07*CompetenciasEuropeas $$
$$ logit(P(PosiciĂłnâ‰¤4))= -3.69-.18*GaF+.19*GaC-.11*GolContragolpe+.003*Centros-1.07*CompetenciasEuropeas $$
$$ logit(P(PosiciĂłnâ‰¤5))= -2.36-.18*GaF+.19*GaC-.11*GolContragolpe+.003*Centros-1.07*CompetenciasEuropeas $$
$$ logit(P(PosiciĂłnâ‰¤6))= -1.21-.18*GaF+.19*GaC-.11*GolContragolpe+.003*Centros-1.07*CompetenciasEuropeas $$
$$ logit(P(PosiciĂłnâ‰¤7))= -.06-.18*GaF+.19*GaC-.11*GolContragolpe+.003*Centros-1.07*CompetenciasEuropeas $$
$$ logit(P(PosiciĂłnâ‰¤8))= 1.06-.18*GaF+.19*GaC-.11*GolContragolpe+.003*Centros-1.07*CompetenciasEuropeas $$
$$ logit(P(PosiciĂłnâ‰¤9))= 2.03-.18*GaF+.19*GaC-.11*GolContragolpe+.003*Centros-1.07*CompetenciasEuropeas $$
$$ logit(P(PosiciĂłnâ‰¤10))= 2.82-.18*GaF+.19*GaC-.11*GolContragolpe+.003*Centros-1.07*CompetenciasEuropeas $$
$$ logit(P(PosiciĂłnâ‰¤11))= 3.56-.18*GaF+.19*GaC-.11*GolContragolpe+.003*Centros-1.07*CompetenciasEuropeas $$
$$ logit(P(PosiciĂłnâ‰¤12))= 4.29-.18*GaF+.19*GaC-.11*GolContragolpe+.003*Centros-1.07*CompetenciasEuropeas $$
$$ logit(P(PosiciĂłnâ‰¤13))= 4.99-.18*GaF+.19*GaC-.11*GolContragolpe+.003*Centros-1.07*CompetenciasEuropeas $$
$$ logit(P(PosiciĂłnâ‰¤14))= 5.67-.18*GaF+.19*GaC-.11*GolContragolpe+.003*Centros-1.07*CompetenciasEuropeas $$
$$ logit(P(PosiciĂłnâ‰¤15))= 6.34-.18*GaF+.19*GaC-.11*GolContragolpe+.003*Centros-1.07*CompetenciasEuropeas $$
$$ logit(P(PosiciĂłnâ‰¤16))= 7.05-.18*GaF+.19*GaC-.11*GolContragolpe+.003*Centros-1.07*CompetenciasEuropeas $$
$$ logit(P(PosiciĂłnâ‰¤17))= 7.29-.18*GaF+.19*GaC-.11*GolContragolpe+.003*Centros-1.07*CompetenciasEuropeas $$
$$ logit(P(PosiciĂłnâ‰¤18))= 9.07-.18*GaF+.19*GaC-.11*GolContragolpe+.003*Centros-1.07*CompetenciasEuropeas $$
$$ logit(P(PosiciĂłnâ‰¤19))= 10.80-.18*GaF+.19*GaC-.11*GolContragolpe+.003*Centros-1.07*CompetenciasEuropeas $$


Al evaluar el modelo se notĂł algo interesante, el Leicester City del 2016 que logrĂł la hazaĂ±a de ser campeĂłn, bajo este modelo solo tendrĂ­a .002% de probabilidad de quedar en primer lugar, mientras que era mĂˇs factible que terminara en cuarto lugar (34.87%). Aunque estadĂ­sticamente se esperaba un resultado muy distinto, el Leicester logrĂł una de las mayores hazaĂ±as de la historia del deporte.



# DiscriminaciĂłn de dos poblaciones

Ahora, existen dos grupos de puestos en la tabla en el fĂştbol inglĂ©s. El top 4 es de suma importancia ya que da acceso a la UEFA Champions League. AdemĂˇs de ser un torneo internacional de renombre, da exposiciĂłn mundial y genera ingresos adicionales y superiores al club. 
Asimismo, los Ăşltimos 3 lugares de la tabla son aquellos que representan el descenso, lo que genera un impacto en la imagen, moral y economĂ­a del club. Por estas razones, se harĂˇn modelos para tratar de predecir si un equipo podrĂˇ quedar en el top 4 y si podrĂˇ salvarse del descenso. En primer tĂ©rmino se usarĂˇn las regresiones logĂ­sticas de Ridge y Lasso. En segundo tĂ©rmino, se usarĂˇ el mĂ©todo de discriminaciĂłn lineal y cuadrĂˇtica.



# Champions

## Logit 

La RegresiĂłn LogĂ­stica Simple es un mĂ©todo de regresiĂłn que permite estimar la probabilidad de una variable cualitativa binaria en funciĂłn de una variable cuantitativa. Una de las principales
aplicaciones de la regresiĂłn logĂ­stica es la de clasificaciĂłn binaria, en el que las observaciones se clasifican en un grupo u otro dependiendo del valor que tome la variable empleada como predictor. En particular, pra este trabajo se tratarĂˇ de predecir si un equipo clasificarĂˇ a Champions League y si se salvarĂˇ del descenso. Como se mencionĂł previamente, se harĂˇ uso de dos subtipos de regresiĂłn logĂ­stica: Lasso y Riddge.

Los modelos de Lasso y Ridge tienen la problemĂˇtica a resolver:

AQUĂŤ VA EL PROBLEMA A RESOLVER EN LATEX

Para cada lambda se tendrĂˇ una soluciĂłn distinta, ya que esta controla el tamaĂ±o de los coeficientes. Por lo tanto, se utilizarĂˇ validaciĂłn cruzada para obtener la lambda que obtenga el mĂ­nimo error cuadrĂˇtico medio.


## Logit (Lasso)
Para medir la eficacia de los siguientes modelos, se utilizarĂˇ el 70% de la poblaciĂłn como entrenamiento y un 30% de prueba
```{r , echo=FALSE}
# Logit con Lasso
#Para disminuir type one modificar redondeo
#lambda seleccionada se basa en la graf que considera cross valid, lambda min
Tabla_Historica$Big6 <- as.numeric(Tabla_Historica$Big6)
Tabla_Historica$Champions <- as.numeric(Tabla_Historica$Champions)
Tabla_Historica$RecienAscendido <- as.numeric(Tabla_Historica$RecienAscendido)
Tabla_Historica$Descenso <- as.numeric(Tabla_Historica$Descenso)
Tabla_Historica$CompetenciasEuropeas <- as.numeric(Tabla_Historica$CompetenciasEuropeas)



Tabla_Historica22C <- Tabla_Historica %>% filter(!is.na(XGF)) %>% select(-Equipo,-Posicion,-Descenso,-Temporada, -Anio)
Tabla_Historica22D <- Tabla_Historica %>% filter(!is.na(XGF)) %>% select(-Equipo,-Posicion,-Champions,-Temporada, -Anio)
#Tabla_Historica22D <- Tabla_Historica %>% select(-Equipo,-Posicion,-Champions,-Temporada, -Anio)

set.seed(7) 
muestra <- sample(1:nrow(Tabla_Historica22C),98)
tlearn <- Tabla_Historica22C[muestra,]
ttesting <- Tabla_Historica22C[-muestra,]

library(glmnet)


ttesting_logit_lasso <- ttesting
logit_lasso <- glmnet(as.matrix(tlearn[,-40]), as.matrix(tlearn[40]), family = "binomial")
cvfit <- cv.glmnet(as.matrix(tlearn[,-40]), as.matrix(tlearn[40]))
plot(cvfit)
coef(logit_lasso, s = cvfit$lambda.min)
ttesting_logit_lasso$prediction <- predict(logit_lasso, as.matrix(ttesting_logit_lasso[,-1]), type = "response", s = cvfit$lambda.min)
errorlasso <- ttesting_logit_lasso %>%
  transmute(Champions,prediction = round(prediction),diff = abs(Champions - prediction)) %>%
  pull(diff) %>%
  mean()

type1lasso <- ttesting_logit_lasso %>%
  transmute(Champions,
            prediction = round(prediction),
            diff = Champions - prediction) %>%
  mutate(diff = ifelse(diff < 0, 0, diff)) %>%
  pull(diff) %>%
  mean()

type2lasso <- ttesting_logit_lasso %>%
  transmute(Champions,
            prediction = round(prediction),
            diff = prediction - Champions) %>%
  mutate(diff = ifelse(diff < 0, 0, diff)) %>%
  pull(diff) %>%
  mean()

errorlasso
type1lasso
type2lasso
cvfit$lambda.min

```
Este primer modelo arrojĂł una lambda de .0101 y una eficacia bastante mala de solo el 16% (0% de error tipo 1 y 83% de error tipo 2)

## Logit (Ridge)

```{r , echo=FALSE}

ttesting_logit_ridge <- ttesting
logit_ridge <- glmnet(as.matrix(tlearn[,-40]), as.matrix(tlearn[40]), family = "binomial", alpha = 0)
cvfit <- cv.glmnet(as.matrix(tlearn[,-40]), as.matrix(tlearn[40]))
plot(cvfit)
coef(logit_ridge, s = cvfit$lambda.min)

ttesting_logit_ridge$prediction <- predict(logit_ridge, as.matrix(ttesting_logit_ridge[,-1]), type = "response", s = cvfit$lambda.min)
errorridge <- ttesting_logit_ridge %>%
  transmute(Champions,
            prediction = round(prediction),
            diff = abs(Champions - prediction)) %>%
  pull(diff) %>%
  mean()

type1ridge <- ttesting_logit_ridge %>%
  transmute(Champions,
            prediction = round(prediction),
            diff = Champions - prediction) %>%
  mutate(diff = ifelse(diff < 0, 0, diff)) %>%
  pull(diff) %>%
  mean()

type2ridge <- ttesting_logit_ridge %>%
  transmute(Champions,
            prediction = round(prediction),
            diff = prediction - Champions) %>%
  mutate(diff = ifelse(diff < 0, 0, diff)) %>%
  pull(diff) %>%
  mean()

errorridge
type1ridge
type2ridge
cvfit$lambda.min
```
Este segundo modelo arrojĂł una lambda de .0176 y una eficacia mala de solo el 14% (0% de error tipo 1 y 85.7% de error tipo 2)

## Discriminante lineal
AdemĂˇs de la regresiĂłn logĂ­stica se usĂł un anĂˇlisis discriminante para comparar diferentes mĂ©todos en los que se separan poblaciones. Se usaron discriminantes lineales y cuadrĂˇticos para tener una visiĂłn mĂˇs completa sobre los resultados. Se seguirĂˇn utilizando las variables GaF, GaC, GolContragolpe y CompetenciasEuropeas para realizar los siguientes modelos.
```{r , echo=FALSE}
Tabla_Historica23C <- Tabla_Historica %>% select(-Equipo,-Posicion,-Descenso,-Temporada, -Anio)
Tabla_Historica23D <- Tabla_Historica %>% select(-Equipo,-Posicion,-Champions,-Temporada, -Anio)
Tabla_Historica23 <- Tabla_Historica %>% select(-Equipo,-Posicion,-Temporada, -Anio)
library(caret)
set.seed(2017)
ind_val <- createDataPartition(Tabla_Historica23$Champions, p = 0.7, list = F) # tomamos 70% de los datos para entrenamiento
Champions_train <- Tabla_Historica23[ind_val,]
Champions_test <- Tabla_Historica23[-ind_val,]
control <- trainControl(method = "cv")
metrica <- "Accuracy"



set.seed(2017)
fit.ldaC <- train(as.character(Champions) ~ GaF + GaC + GolContragolpe + CompetenciasEuropeas +Centros, 
                 data = Champions_train,
                 method = "lda", 
                 metric = metrica,
                 trControl = control)
set.seed(2017)
fit.qdaC <- train(as.character(Champions) ~ GaF + GaC + GolContragolpe + CompetenciasEuropeas+Centros, 
                 data = Champions_train,
                 method = "qda", 
                 metric = metrica,
                 trControl = control)

resultadosC <- resamples(list(lda = fit.ldaC,
                             qda = fit.qdaC))
summary(resultadosC)
dotplot(resultadosC)

# Para el discriminante lineal
prediccion.ldaC <- predict(fit.ldaC, Champions_test)
(CMLC <- confusionMatrix(prediccion.ldaC, as.factor(Champions_test$Champions)))

```
Este tercer modelo de discriminaciĂłn lineal tuvo una eficacia mucho mejor en comparaciĂłn a las regresiones logĂ­sticas, 94.4% (1.9% de error tipo 1 y 3.7% de error tipo 2)

## Discriminante cuadrĂˇtico
```{r , echo=FALSE}
# Para el discriminante cuadrĂˇtico
prediccion.qdaC <- predict(fit.qdaC, Champions_test)
(CMQC <- confusionMatrix(prediccion.qdaC, as.factor(Champions_test$Champions)))
```
Finalmente, el cuarto modelo de discriminaciĂłn cuadrĂˇtica tuvo una eficacia menor en comparaciĂłn al discriminante lineal, 90.7% (3.7% de error tipo 1 y 5.6% de error tipo 2)

## Conclusiones Champions
INCLUIR UNA TABLA CON LOS RESULTADOS


Al observar los resultados, el modelo con mayor eficiencia es el discriminate lineal con un 94.4%. Este modelo podrĂ­a apoyar a equipos que aspiran a clasificar a Champions para encontrar objetivos de Goles a Favor, Goles en Contra, Centros y Goles de contragolpe para mejorar sus aspiraciones.

# Descenso

## Logit (Lasso)
```{r , echo=FALSE}
set.seed(7) 
muestra <- sample(1:nrow(Tabla_Historica22D),98)
tlearn <- Tabla_Historica22D[muestra,]
ttesting <- Tabla_Historica22D[-muestra,]

ttesting_logit_lasso <- ttesting
logit_lasso <- glmnet(as.matrix(tlearn[,-40]), as.matrix(tlearn[40]), family = "binomial")
cvfit <- cv.glmnet(as.matrix(tlearn[,-40]), as.matrix(tlearn[40]))
plot(cvfit)
coef(logit_lasso, s = cvfit$lambda.min)
ttesting_logit_lasso$prediction <- predict(logit_lasso, as.matrix(ttesting_logit_lasso[,-1]), type = "response", s = cvfit$lambda.min)
error <- ttesting_logit_lasso %>%
  transmute(Descenso,prediction = round(prediction),diff = abs(Descenso - prediction)) %>%
  pull(diff) %>%
  mean()

type1 <- ttesting_logit_lasso %>%
  transmute(Descenso,
            prediction = round(prediction),
            diff = Descenso - prediction) %>%
  mutate(diff = ifelse(diff < 0, 0, diff)) %>%
  pull(diff) %>%
  mean()

type2 <- ttesting_logit_lasso %>%
  transmute(Descenso,
            prediction = round(prediction),
            diff = prediction - Descenso) %>%
  mutate(diff = ifelse(diff < 0, 0, diff)) %>%
  pull(diff) %>%
  mean()

error
type1
type2
cvfit$lambda.min

```
Este primer modelo arrojĂł una lambda de .0163 y una eficacia optimista del 83.33% (16.6% de error tipo 1 y 0% de error tipo 2)

## Logit (Ridge)
```{r , echo=FALSE}

ttesting_logit_ridge <- ttesting
logit_ridge <- glmnet(as.matrix(tlearn[,-40]), as.matrix(tlearn[40]), family = "binomial", alpha = 0)
cvfit <- cv.glmnet(as.matrix(tlearn[,-40]), as.matrix(tlearn[40]))
plot(cvfit)
coef(logit_ridge, s = cvfit$lambda.min)

ttesting_logit_ridge$prediction <- predict(logit_ridge, as.matrix(ttesting_logit_ridge[,-1]), type = "response", s = cvfit$lambda.min)
error <- ttesting_logit_ridge %>%
  transmute(Descenso,
            prediction = round(prediction),
            diff = abs(Descenso - prediction)) %>%
  pull(diff) %>%
  mean()

type1 <- ttesting_logit_ridge %>%
  transmute(Descenso,
            prediction = round(prediction),
            diff = Descenso - prediction) %>%
  mutate(diff = ifelse(diff < 0, 0, diff)) %>%
  pull(diff) %>%
  mean()

type2 <- ttesting_logit_ridge %>%
  transmute(Descenso,
            prediction = round(prediction),
            diff = prediction - Descenso) %>%
  mutate(diff = ifelse(diff < 0, 0, diff)) %>%
  pull(diff) %>%
  mean()

error
type1
type2
cvfit$lambda.min
```
Este segundo modelo arrojĂł una lambda de .0148 y una eficacia igual, del 83.3% (16.6% de error tipo 1 y 0% de error tipo 2)


## Discriminante lineal
```{r , echo=FALSE}

library(caret)
set.seed(2017)
ind_val <- createDataPartition(Tabla_Historica23$Descenso, p = 0.7, list = F) # tomamos 70% de los datos para entrenamiento
Descenso_train <- Tabla_Historica23[ind_val,]
Descenso_test <- Tabla_Historica23[-ind_val,]
ind_vala <- createDataPartition(Tabla_Historica23$Descenso, p = 0.7, list = F) # tomamos 70% de los datos para entrenamiento
Descenso_traina <- Tabla_Historica23[ind_vala,]
Descenso_testa <- Tabla_Historica23[-ind_vala,]
control <- trainControl(method = "cv")
metrica <- "Accuracy"



set.seed(2017)
fit.ldaD <- train(as.character(Descenso) ~ GaF + GaC + GolContragolpe + Centros, 
                 data = Descenso_train,
                 method = "lda", 
                 metric = metrica,
                 trControl = control)
fit.qdaD <- train(as.character(Descenso) ~ GaF + GaC + GolContragolpe + Centros, 
                 data = Descenso_traina,
                 method = "qda", 
                 metric = metrica,
                 trControl = control)

```
```{r , echo=FALSE}
resultadosD <- resamples(list(lda = fit.ldaD,
                             qda = fit.qdaD))
summary(resultadosD)
dotplot(resultadosD)

# Para el discriminante lineal
prediccion.ldaD <- predict(fit.ldaD, Descenso_test)
(CMLD <- confusionMatrix(prediccion.ldaD, as.factor(Descenso_test$Descenso)))
```
Este tercer modelo de discriminaciĂłn lineal tuvo la segunda mejor eficacia comparaciĂłn a las regresiones logĂ­sticas, 88.9% (9.2% de error tipo 1 y 1.9% de error tipo 2)


## Discriminante cuadrĂˇtico
```{r , echo=FALSE}
#Para el discriminante cuadrĂˇtico
prediccion.qdaD <- predict(fit.qdaD, Descenso_testa)
(CMQD <- confusionMatrix(prediccion.qdaD, as.factor(Descenso_testa$Descenso)))
```
Finalmente, el cuarto modelo de discriminaciĂłn cuadrĂˇtica tuvo una eficacia igual en comparaciĂłn al discriminante lineal, 88.9% (9.2% de error tipo 1 y 1.9% de error tipo 2)



## Ejercicio de simulaciĂłn Poisson

##Datos
```{r , echo=FALSE}

# Basado en Lee (1997) - Modelo de Poisson



library(tidyverse)
library(glue)
library(ggplot2)



partidos <- read_csv("C:/Ricardo/Tesis/Premier League 23 24.csv") %>%
  select(
    home_team  = Home,
    away_team  = Away,
    home_goals = HomeGoals,
    away_goals = AwayGoals
  ) %>%
  filter(!is.na(home_goals))
```

## EstimaciĂłn del modelo Poisson (GLM)
```{r , echo=FALSE}

# Basado en Lee (1997) - Modelo de Poisson

# Preparar datos en formato largo (una fila por equipo por partido)
model_data <- bind_rows(
  partidos %>%
    transmute(
      goals     = home_goals,
      attack    = home_team,
      defense   = away_team,
      home      = 1
    ),
  partidos %>%
    transmute(
      goals     = away_goals,
      attack    = away_team,
      defense   = home_team,
      home      = 0
    )
)

# Convertir a factores (necesario para dummies en GLM)
equipos <- sort(unique(c(partidos$home_team, partidos$away_team)))
model_data <- model_data %>%
  mutate(
    attack  = factor(attack,  levels = equipos),
    defense = factor(defense, levels = equipos)
  )

# Ajustar el GLM de Poisson
# log(lambda) = mu + home*alpha_home + attack_i + defense_j
poisson_model <- glm(
  goals ~ home + attack + defense,
  data   = model_data,
  family = poisson(link = "log")
)

summary(poisson_model)

# Extraer coeficientes
coefs <- coef(poisson_model)
mu         <- coefs["(Intercept)"]
home_adv   <- coefs["home"]

# ParĂˇmetros de ataque y defensa por equipo
attack_params  <- coefs[str_detect(names(coefs), "^attack")]
defense_params <- coefs[str_detect(names(coefs), "^defense")]

# Nombrar correctamente (el equipo de referencia tiene parĂˇmetro 0)
ref_equipo     <- equipos[1]
attack_named   <- c(setNames(0, ref_equipo),
                    setNames(attack_params,  str_remove(names(attack_params),  "^attack")))
defense_named  <- c(setNames(0, ref_equipo),
                    setNames(defense_params, str_remove(names(defense_params), "^defense")))
```

## FunciĂłn para predecir lambdas y probabilidades de resultado
```{r , echo=FALSE}

predecir_partido <- function(local, visitante, max_goles = 10) {
  
  # Lambdas esperadas
  lambda_home <- exp(mu + home_adv +
                     attack_named[local]  + defense_named[visitante])
  lambda_away <- exp(mu +
                     attack_named[visitante] + defense_named[local])
  
  # DistribuciĂłn conjunta P(X=h, Y=a) - Independencia de Poisson
  prob_matrix <- outer(
    dpois(0:max_goles, lambda_home),   # P(home = h)
    dpois(0:max_goles, lambda_away)    # P(away = a)
  )
  
  # Probabilidades de resultado
  p_local    <- sum(prob_matrix[lower.tri(prob_matrix, diag = FALSE)])  # h > a
  p_empate   <- sum(diag(prob_matrix))                                  # h = a
  p_visitante <- sum(prob_matrix[upper.tri(prob_matrix, diag = FALSE)]) # h < a
  
  list(
    lambda_home  = as.numeric(lambda_home),
    lambda_away  = as.numeric(lambda_away),
    p_local      = p_local,
    p_empate     = p_empate,
    p_visitante  = p_visitante
  )
}

# Ejemplo: Arsenal vs Manchester City en casa de Arsenal
predecir_partido("Arsenal", "Manchester City")
```
##  SimulaciĂłn de una temporada completa
```{r , echo=FALSE}

simular_partido <- function(local, visitante) {
  pred <- predecir_partido(local, visitante)
  
  # Simular goles directamente desde Poisson
  goles_home <- rpois(1, pred$lambda_home)
  goles_away <- rpois(1, pred$lambda_away)
  
  # Puntos segĂşn resultado
  if (goles_home > goles_away) {
    puntos_home <- 3; puntos_away <- 0
  } else if (goles_home == goles_away) {
    puntos_home <- 1; puntos_away <- 1
  } else {
    puntos_home <- 0; puntos_away <- 3
  }
  
  tibble(
    local      = local,
    visitante  = visitante,
    goles_home = goles_home,
    goles_away = goles_away,
    pts_home   = puntos_home,
    pts_away   = puntos_away
  )
}

simular_temporada <- function(equipos) {
  
  # Generar calendario: todos vs todos, ida y vuelta
  calendario <- expand.grid(
    local     = equipos,
    visitante = equipos,
    stringsAsFactors = FALSE
  ) %>%
    filter(local != visitante)
  
  # Simular cada partido
  resultados <- map2_dfr(
    calendario$local,
    calendario$visitante,
    simular_partido
  )
  
  # Calcular tabla de posiciones
  tabla_home <- resultados %>%
    group_by(equipo = local) %>%
    summarise(pts = sum(pts_home), gf = sum(goles_home), gc = sum(goles_away))
  
  tabla_away <- resultados %>%
    group_by(equipo = visitante) %>%
    summarise(pts = sum(pts_away), gf = sum(goles_away), gc = sum(goles_home))
  
  tabla <- bind_rows(tabla_home, tabla_away) %>%
    group_by(equipo) %>%
    summarise(
      puntos = sum(pts),
      gf     = sum(gf),
      gc     = sum(gc),
      dg     = gf - gc,
      .groups = "drop"
    ) %>%
    arrange(desc(puntos), desc(dg), desc(gf))
  
  tabla
}
```

## Monte Carlo: 1,000 temporadas simuladas
```{r , echo=FALSE}

set.seed(20)
N_SIM <- 1000

# Ejecutar simulaciones (puede tardar ~30-60 segundos)
cat("Simulando", N_SIM, "temporadas...\n")
simulaciones <- map(1:N_SIM, ~simular_temporada(equipos), .progress = TRUE)

# --- Extraer estadĂ­sticas ---

# Puntos promedio y desvĂ­o estĂˇndar por equipo
puntos_por_sim <- map_dfr(simulaciones, ~.x %>% select(equipo, puntos),
                           .id = "sim")

resumen_sim <- puntos_por_sim %>%
  group_by(equipo) %>%
  summarise(
    media_puntos = mean(puntos),
    sd_puntos    = sd(puntos),
    .groups      = "drop"
  )

# ProporciĂłn de veces que cada equipo terminĂł 1Â°, top 4 (Champions), Ăşltimo
clasificacion_sim <- map_dfr(simulaciones, function(tabla) {
  tabla %>%
    mutate(posicion = row_number()) %>%
    select(equipo, posicion)
}, .id = "sim")

prob_champions <- clasificacion_sim %>%
  group_by(equipo) %>%
  summarise(
    prob_campeon   = mean(posicion == 1),
    prob_top4      = mean(posicion <= 4),    # ClasificaciĂłn Champions League
    prob_descenso  = mean(posicion >= 18),   # Zona de descenso
    .groups        = "drop"
  )

# Tabla final consolidada
tabla_final <- resumen_sim %>%
  left_join(prob_champions, by = "equipo") %>%
  arrange(desc(media_puntos))

print(tabla_final, n = 20)
```
## Visualizaciones
```{r , echo=FALSE}
# --- 6.1 Probabilidad de clasificar a Champions ---
tabla_final %>%
  mutate(equipo = fct_reorder(equipo, prob_top4)) %>%
  ggplot(aes(x = equipo, y = prob_top4, fill = prob_top4)) +
  geom_col() +
  geom_text(aes(label = scales::percent(prob_top4, accuracy = 1)),
            hjust = -0.1, size = 3) +
  scale_fill_gradient(low = "#f7dc6f", high = "#1a5276") +
  scale_y_continuous(labels = scales::percent, limits = c(0, 1.05)) +
  coord_flip() +
  labs(
    title    = "Probabilidad de clasificar a Champions League",
    subtitle = glue("Basado en {N_SIM} simulaciones - Modelo Poisson (Lee, 1997)"),
    x        = NULL,
    y        = "P(Top 4)",
    fill     = NULL
  ) +
  theme_minimal(base_size = 12) +
  theme(legend.position = "none")

# --- 6.2 DistribuciĂłn de puntos para los top equipos ---
top_equipos <- tabla_final$equipo[1:6]

puntos_por_sim %>%
  filter(equipo %in% top_equipos) %>%
  mutate(equipo = factor(equipo, levels = top_equipos)) %>%
  ggplot(aes(x = puntos, fill = equipo)) +
  geom_histogram(binwidth = 3, alpha = 0.7, color = "white") +
  facet_wrap(~equipo, scales = "free_y") +
  labs(
    title    = "DistribuciĂłn de puntos al final de temporada",
    subtitle = glue("{N_SIM} temporadas simuladas"),
    x        = "Puntos", y = "Frecuencia"
  ) +
  theme_minimal() +
  theme(legend.position = "none")

# --- 6.3 ComparaciĂłn: Puntos reales vs Simulados ---
# (asumiendo que tienes los puntos reales guardados)
puntos_reales <- partidos %>%
  pivot_longer(cols = c(home_team, away_team),
               names_to = "condicion", values_to = "equipo") %>%
  mutate(pts = case_when(
    condicion == "home_team" & home_goals > away_goals ~ 3,
    condicion == "away_team" & away_goals > home_goals ~ 3,
    home_goals == away_goals ~ 1,
    TRUE ~ 0
  )) %>%
  group_by(equipo) %>%
  summarise(pts_reales = sum(pts), .groups = "drop")

comparacion <- tabla_final %>%
  left_join(puntos_reales, by = "equipo") %>%
  mutate(equipo = fct_reorder(equipo, pts_reales))

ggplot(comparacion, aes(x = equipo)) +
  geom_point(aes(y = pts_reales), color = "red",   size = 3, shape = 18) +
  geom_point(aes(y = media_puntos), color = "steelblue", size = 3) +
  geom_errorbar(aes(ymin = media_puntos - sd_puntos,
                    ymax = media_puntos + sd_puntos),
                color = "steelblue", width = 0.4, alpha = 0.6) +
  coord_flip() +
  labs(
    title    = "Puntos reales vs. Simulados (media Â± 1 SD)",
    subtitle = "Rojo = real | Azul = simulaciĂłn Monte Carlo",
    x = NULL, y = "Puntos"
  ) +
  theme_minimal()
```

## ComparaciĂłn con tu modelo de regresiĂłn ordinal
```{r , echo=FALSE}
# Extraer la posiciĂłn final de cada equipo en cada simulaciĂłn
posiciones_sim <- map_dfr(simulaciones, function(tabla) {
  tabla %>%
    mutate(posicion = row_number()) %>%
    select(equipo, posicion)
}, .id = "sim")

# Calcular proporciĂłn de veces que cada equipo quedĂł en cada posiciĂłn
tabla_probabilidades <- posiciones_sim %>%
  group_by(equipo, posicion) %>%
  summarise(n = n(), .groups = "drop") %>%
  mutate(probabilidad = n / N_SIM) %>%
  select(-n) %>%
  # Pivotear: filas = equipos, columnas = posiciones
  pivot_wider(
    names_from  = posicion,
    values_from = probabilidad,
    values_fill = 0
  ) %>%
  # Ordenar columnas de posiciĂłn 1 a 20
  select(equipo, as.character(1:20)) %>%
  # Ordenar filas por probabilidad de quedar en posiciĂłn 1 (de mayor a menor)
  arrange(desc(`1`))

# Renombrar columnas para que sean mĂˇs legibles
colnames(tabla_probabilidades) <- c("equipo", paste0("P", 1:20))

print(tabla_probabilidades)


# Calcular puntos reales desde los resultados
# Paso 1: PosiciĂłn real desde los resultados
tabla_real <- bind_rows(
  partidos %>%
    transmute(
      equipo = home_team,
      pts = case_when(
        home_goals > away_goals ~ 3,
        home_goals == away_goals ~ 1,
        TRUE ~ 0
      ),
      gf = home_goals,
      gc = away_goals
    ),
  partidos %>%
    transmute(
      equipo = away_team,
      pts = case_when(
        away_goals > home_goals ~ 3,
        home_goals == away_goals ~ 1,
        TRUE ~ 0
      ),
      gf = away_goals,
      gc = home_goals
    )
) %>%
  group_by(equipo) %>%
  summarise(
    puntos = sum(pts),
    gf     = sum(gf),
    gc     = sum(gc),
    dg     = gf - gc,
    .groups = "drop"
  ) %>%
  arrange(desc(puntos), desc(dg), desc(gf)) %>%
  mutate(posicion_real = row_number()) %>%
  select(equipo, posicion_real)

# Paso 2: PosiciĂłn predicha = columna con mayor probabilidad
tabla_final <- tabla_probabilidades %>%
  mutate(
    posicion_predicha = apply(
      select(., starts_with("P")), 1,
      function(x) which.max(x)
    )
  ) %>%
  # Paso 3: Pegar posiciĂłn real
  left_join(tabla_real, by = "equipo") %>%
  # Paso 4: Calcular error
  mutate(error = abs(posicion_predicha - posicion_real)) %>%
  # Paso 5: Ordenar por posiciĂłn real y acomodar columnas
  arrange(posicion_real) %>%
  select(equipo, posicion_real, posicion_predicha, error, starts_with("P"))

print(tabla_final)

PosicionRealSim <-  tabla_final[,2]
PrediccionesSim <- tabla_final[,3]

restaSim <- abs(PosicionRealSim-PrediccionesSim)
ProbSinErrorSim <- mean(restaSim < 1)
ProbError1Sim <- mean(restaSim <= 1)
ProbError2Sim <- mean(restaSim <= 2)

ProbSinErrorSim
ProbError1Sim
ProbError2Sim
```
